臺灣高雄地方法院刑事判決　　　　　　　　　　　九十三年度交訴字第一一二號
　　公　訴　人　臺灣高雄地方法院檢察署檢察官
　　被　　　告　丙○○
　　選任辯護人　周村來律師
　　　　　　　　周元培律師
右列被告因公共危險等案件，經檢察官聲請逕以簡易判決處刑（九十三年度偵字第七
七一三號），本院改依通常程序審理，判決如左：
    主  文
丙○○駕駛動力交通工具肇事，致人受傷而逃逸，處有期徒刑陸月，如易科罰金，以
參佰元折算壹日。
其他被訴過失傷害部分公訴不受理。
    事  實
一、丙○○於民國九十三年二月十五日十四時三十分許，駕駛車牌號碼ＺＧ─一四二
    九號自小客車，搭載其友人丁○○及真實姓名年籍不詳之二名友人，沿高雄市三
    民區○○○路由南往北方向行駛，途經該路與十全二路交岔路口時，本應注意汽
    車行駛至交岔路口，轉彎車應暫停讓直行車先行；並應注意車前狀況，隨時採取
    必要之安全措施，以避免危險之發生，且依當時情形並無不能注意之情事，竟疏
    未注意車前狀況，此時適有甲○○騎乘車牌號碼ＸＰＣ─六號重機車，沿博
    愛一路由北往南方向直行至該路口，而丙○○駕車行至該路口時，竟未暫停讓直
    行之甲○○先行，即貿然在該路口左轉，致其所駕駛之小客車撞及甲○○所騎乘
    之機車，造成甲○○人車倒地並受有右肱骨骨折、右肘挫擦傷、右上臂挫傷瘀腫
    之傷害（過失傷害部分業據撤回告訴）。詎丙○○於肇事後，雖曾下車查看，並
    與丁○○共同將甲○○扶至路旁，惟經甲○○告知其右手疼痛業已受傷，並要求
    將其送醫或代為呼叫救護車時，丙○○竟置之不理，並以有急事待辦為由，未得
    甲○○同意，即自行丟下新台幣（下同）一千元之紙幣一張後，旋即駕車逃逸，
    嗣經姓名年籍不詳之路人記下車號後，始報警循線查獲。
二、案經甲○○訴由高雄市政府警察局三民第一分局報告臺灣高雄地方法院檢察署檢
    察官偵查聲請逕以簡易判決處刑，經本院改依通常程序審理。
    理  由
甲、有罪部分：
一、訊據被告丙○○固坦承有於右揭時、地駕車撞及告訴人甲○○，於未留下聯絡方
    式且未代為呼叫救護車情形下，即駕車離去之事實，惟矢口否認有何肇事逃逸之
    犯行，辯稱：「肇事後我有下車查看，並將被害人扶到路旁，看他身上並無傷，
    他說手上有在痛，但我停留了十幾分鐘，我告訴被害人說你先休息一下，並給他
    壹仟元，看他並無什麼事情，我才離去。」云云，惟查：
（一）被告丙○○對於右揭時地駕車肇事，並致使告訴人甲○○因而受有傷害之事實
      事實坦承不諱，核與告訴人甲○○指訴之情節相符，並有診斷證明書一紙附卷
      可資佐證，此外，復有交通事故談話紀錄表、道路交通事故現場圖、道路交通
      事故調查報告表各二份及照片十二張附卷足憑，足認被告確有於前揭時、地駕
      駛動力交通工具肇事致人受傷之事實。
（二）訊據證人即告訴人甲○○到庭證稱：「…發生車禍之後被告他們自車內出來幾
      個人，當場罵我三字經，我那時被撞得手很痛，將我拖到路邊，我請求他們幫
      我叫救護車，他們不肯，丟下壹仟元就走了，後來是一位民眾報案，那位民眾
      帶著救護車及十全路派出所的警察過來。」、「（法官問：被告有無呼叫救護
      車？）沒有，他們只說他們有急事就走了。他們將錢丟在地上，後來路人將錢
      檢起來將車號寫在錢上。」、「（法官問：有無答應以壹仟元和解？）沒有。
      」、「（法官問：是否有同意他們離去？）沒有。我請他們幫我叫救護車，他
      們不願意就走了。旁邊有一個人一直罵我三字經。那時是綠燈，根本不是紅燈
      。他們將我拉到旁邊後就走掉，根本不可能待十幾分鐘。」（參本院九十三年
      度交簡字第一四一一號案件九十三年七月六日訊問筆錄）、「（檢察官問：當
      天車禍發生後被告他當時車子有無停下來？）他將我撞倒之後，前車之大燈掉
      在地上，那時我  的手很痛，我扶著手不能動，他們拉著我到路邊。」、「（
      檢察官問：是何人拉你去路邊？）我不知道，只知道車上有人跳下來，其中有
      一個人站在路中央一直罵，駕駛人跟另外一個人將我拉到路邊，那時我有跟他
      們說我的手不能動，很痛，請求他們幫我叫救護車，他們給我壹仟元，我說我
      不要壹仟元，請幫我叫救護車，後來有一個年輕人幫我報警，後來警察、救護
      車就來了。那時我的手臂斷掉，怎能說沒有關係。」（參本院九十三年度交訴
      字第一一二號案件九十三年十月十一日審判筆錄）而被告亦供稱：「（法官問
      ：當時有無呼叫救護車？）沒有。因為我看他沒有怎麼樣，那時告訴人身上只
      有擦傷  ，所以我停了十幾分鐘，我看告訴人可以站起來，告訴他你騎機車要
      小心一點，後來我交付壹仟元給他要他去擦藥，那時他沒有叫我離去，也沒有
      告訴我要叫警察過來。…。」、「（法官問：為何停留十幾分鐘不叫救護車？
      ）因為被害人當時沒有外傷，且他也沒有流血，他只有說他手痛。」（參本院
      九十三年度交簡字第一四一一號案件九十三年七月六日訊問筆錄）是被告既自
      承告訴人曾於當場告知其手痛，復自承告訴人身上亦受有擦傷，且告訴人既受
      有右肱骨骨折之傷害，參以常人若受有骨折之傷害，其傷處自必甚為痛楚，而
      告訴人既已告知被告手痛，自亦不至於強作無事狀，而同意被告離去。雖證人
      丁○○亦到庭證稱其未聽到告訴人要求將其送醫乙語，惟證人丁○○亦證稱：
      「…告訴人有說他手會痛…。」、「…被告有給他一千元，告訴人說不要收…
      。」（參本院九十三年度交訴字第一一二號案件九十三年十月十一日審判筆錄
      ）。是告訴人既受有骨折之傷害，當無力自行就醫，則告訴人證稱其曾要求被
      告為其呼叫救護車乙節，實與常情相符，足堪採信。再衡以被告受有骨折之傷
      害，傷勢非輕，自亦不至於同意以區區一千元與被告達成和解，且曾明白表示
      不願收受被告所交付之一千元，足認被告於現場並無任何和解之意思，被告雖
      曾丟下一千元後始離去，惟此僅係其單方面一廂情願之舉，尚不能據此作為有
      利於被告之認定。
（三）按刑法第一百八十五條之四駕駛動力交通工具肇事致人受傷而逃逸罪之規定，
      其法規範目的無非係「為維護交通安全，加強救護，減少被害人之死傷，促使
      駕駛人於肇事後，能對被害人即時救護，特增設本條，關於肇事致人死傷而逃
      逸之處罰規定。」（參本條立法理由一）又本罪名之成立，並不以被害人有無
      陷於昏迷，或有無自救能力為必要。是如行為人於肇事致人受傷後，即有對被
      害人施以及時救護之義務，行為人縱於肇事後未立即逃逸，而曾短暫停留於現
      場，除被害人能自行或由他人協助就醫，且經被害人同意者外，若行為人未對
      被害人施以及時救護或呼叫救護，即自行離去者，即足構成本罪，不能以其未
      得被害人同意之單方面損害賠償之意思表示，而卸免其救護之義務。查本件被
      告於車禍發生後雖曾下車觀看告訴人，並將告訴人移至路旁，然卻於未依告訴
      人之請求將告訴人送醫診治或報警處理，隨即駕車離去，尚難認被告已履行其
      及時救護之義務，足認其確有救護義務之違反。而被告於肇事後，既經告訴人
      告知其手痛受有傷害，則被告辯稱其不知告訴人受傷云云，無非飾卸之詞，顯
      不足採。而被告復經告訴人要求代為呼叫救護車，竟置之不理，僅於未得告訴
      人同意、未與告訴人達成和解之情形下丟下一千元隨即駕車離去，更未留下任
      何聯絡方式，足認被告確有肇事逃逸之犯意。又被告既自稱在現場停留約十分
      鐘之久，則於此十分鐘之時間內，實有充裕之時間足以將被害人送醫或為其呼
      叫救護車，亦有充分之時間可以留下自己之姓名及聯絡方式，其又何須以有急
      事待辦為由，違反其救護之義務，不為被害人呼叫救護車，亦不留下自己之姓
      名、電話等聯絡方式，反而擅自駕車駛離現場？是被告辯稱其停留約十分鐘之
      久云云，亦顯無足採。綜上所述，被告肇事致人受傷後逃逸之犯行，已足認定
      。
二、核被告丙○○所為，係犯刑法第一百八十五條之四之駕駛動力交通工具肇事，致
    人受傷而逃逸罪。爰審酌被告於肇事致人受傷後，雖經告訴人要求代為呼叫救護
    車，竟置之不理，僅於未得告訴人同意之情形下，丟下一千元即逃離現場，不顧
    被害人是否有立即施予救護之必要，圖以其擅自丟下之千元紙幣一張，卸免其及
    時救護被害人之義務，罔顧告訴人之身體安全，且於犯後矢口否認犯行，難認有
    何悔意，犯後態度不佳，惟其業就告訴人受傷部分與告訴人達成和解，有和解同
    意書一份可憑，顯見犯後猶有進行補償告訴人所受傷害之行為，且告訴人尚未因
    被告本件犯行造成更大之傷害等一切情狀，量處如主文所示之刑，並諭知易科罰
    金之折算標準，以示懲儆。
乙、不受理部分：
一、公訴意旨另認被告就本件車禍之發生存有過失，且該過失造成告訴人受有右肱骨
    骨折等傷害，而認被告尚涉犯刑法第二百八十四條第一項前段之過失傷害罪等語
    。
二、按告訴乃論之罪，告訴人於第一審辯論終結前，得撤回其告訴；又告訴經撤回者
    ，法院應諭知不受理之判決，刑事訴訟法第二百三十八條第一項，及第三百零三
    條第三款定有明文。查公訴意旨認被告所犯刑法第二百八十四條第一項前段之過
    失傷害罪，依同法第二百八十七條前段之規定須告訴乃論，而告訴人業於本院審
    理中具狀聲請撤回其告訴，有刑事撤回告訴狀一紙可稽，本件傷害告訴既已撤回
    ，揆諸前開說明，就被告被訴過失傷害部分逕為諭知不受理判決。
據上論斷，應依刑事訴訟法第四百五十二條、第二百九十九條第一項前段、第三百零
三條第三款，刑法第一百八十五條之四、第四十一條第一項前段，罰金罰鍰提高標準
條例第二條，判決如主文。
本案經檢察官乙○○到庭執行職務。
中      華      民      國      九十三      年      十一    月    九    日
                                  臺灣高雄地方法院刑事第十庭
                                      審判長法官  張世賢
                                            法官  呂曾達
                                            法官  王啟明
右正本證明與原本無異。
如不服本判決，應於判決送達後十日內，向本院提出上訴狀。
                                            書記官    陳寰瑛
中    華    民    國      九十三      年      十一      月    九    日
附錄所犯法條：
中華民國刑法第一百八十五條之四：
駕駛動力交通工具肇事，致人死傷而逃逸者，處六月以上五年以下有期徒刑。
